臺灣高等法院刑事判決
108年度上訴字第3225號
上  訴  人  
即  被  告  林哲軒


選任辯護人  趙元昊律師
            洪鈴喻律師
上列上訴人因違反毒品危害防制條例等案件，不服臺灣臺北地方
法院108年度訴字第527號，中華民國108年8月22日第一審判決（
起訴案號：臺灣臺北地方檢察署108年度偵字第8836號、第9539
號），提起上訴，本院判決如下：
    主  文
原判決關於林哲軒部分撤銷。
林哲軒共同運輸第三級毒品，處有期徒刑貳年捌月。扣案如附表
所示之物，均沒收。
    事  實
一、ANG WEI SIONG（中文姓名洪威松，下稱洪威松，業經原審
    判處罪刑確定）、林哲軒、蔡哲宇（由檢察官另案偵辦中）
    及真實姓名、年籍均不詳，綽號「阿SAM」之馬來西亞國籍
    成年男子（下稱「阿SAM」）均明知愷他命係毒品危害防制
    條例所規範之第三級毒品，不得運輸及持有純質淨重20公克
    以上，亦屬行政院公告之管制進出口物品，不得私運進口。
    詎「阿SAM」與蔡哲宇基於運輸第三級毒品愷他命及私運管
    制物品進口之犯意聯絡，先由蔡哲宇於民國108年3月13日出
    境至馬來西亞，接洽運輸如附表編號1所示愷他命來臺之細
    節，再由「阿SAM」於同年4月2日某時，在馬來西亞吉隆坡
    市某處，要求洪威松運輸如附表編號1所示愷他命來臺，以
    抵償洪威松積欠「阿SAM」之馬來西亞令吉（下稱馬幣）1萬
    5,000元貸款債務，洪威松因無力清償債務，遂同意共同參
    與，即同時與「阿SAM」，並透過「阿SAM」與蔡哲宇達成運
    輸第三級毒品愷他命及私運管制物品進口之犯意聯絡，謀議
    既定，洪威松並持如附表編號2所示之手機，以通訊軟體「
    微信」（下稱微信）與「阿SAM」聯絡運毒事宜，「阿SAM」
    隨即為洪威松安排來臺機票及住宿旅館，並於同年4月5日（
    起訴書誤載為同年月6日）某時，將如附表編號1所示之愷他
    命鉛封後，以膠帶捆綁在洪威松之雙腿上，指示其夾帶入境
    ，並交付其機票及旅費新臺幣（以下除特別標明幣別者均同
    ）1萬9,900元，續由洪威松於翌（6）日上午7時30分許，自
    馬來西亞吉隆坡國際機場搭乘亞洲航空班次D7-378號班機起
    運來臺。另由蔡哲宇於同日上午8時9分許，以通訊軟體「摩
    貝密信」（下稱摩貝密信）與持用如附表編號3所示手機之
    林哲軒聯絡在臺接運毒品事宜，林哲軒並同意參與上開進行
    中之私運管制物品第三級毒品愷他命來臺行為，而透過蔡哲
    宇與「阿SAM」、洪威松等人達成犯意聯絡，嗣洪威松於同
    日中午12時許搭機抵達臺灣桃園國際機場，未向海關申報而
    非法運輸如附表編號1所示愷他命入境，並於同日中午12時5
    5分入關時，為財政部關務署臺北關（下稱臺北關）檢查關
    員查獲，而扣得如附表編號1所示愷他命及如附表編號2所示
    之手機，洪威松隨即向員警供出如附表編號1所示愷他命來
    源為「阿SAM」，並為配合警方查緝而向「阿SAM」回報：其
    已順利將上開愷他命運抵址設桃園市○○區○○○路00號之沃客
    商務旅館（起訴書誤載為「沃克旅館」）11樓111室（下稱
    本案旅館房間）等語，「阿SAM」獲報後，旋指示蔡哲宇通
    知林哲軒前往該處接運，而林哲軒於同日下午6時45分許（
    起訴書誤載為同日時30分許）前往本案旅館房間時，為警當
    場查獲，並扣得如附表編號3所示之手機，始悉上情。
二、案經新北市政府警察局刑事警察大隊報告臺灣臺北地方檢察
    署檢察官偵查起訴。
    理  由
壹、證據能力之認定部分：
    按刑事訴訟法第159 條之5 立法意旨，在於確認當事人對於
    傳聞證據有處分權，得放棄反對詰問權，同意或擬制同意傳
    聞證據可作為證據，屬於證據傳聞性之解除行為，如法院認
    為適當，不論該傳聞證據是否具備刑事訴訟法第159 條之1
    至第159 條之4 所定情形，均容許作為證據，不以未具備刑
    事訴訟法第159 條之1 至第159 條之4 所定情形為前提。此
    揆諸「若當事人於審判程序表明同意該等傳聞證據可作為證
    據，基於證據資料愈豐富，愈有助於真實發見之理念，此時
    ，法院自可承認該傳聞證據之證據能力」立法意旨，係採擴
    大適用之立場。蓋不論是否第159 條之1 至第159 條之4 所
    定情形，抑當事人之同意，均係傳聞之例外，俱得為證據，
    僅因我國尚非採澈底之當事人進行主義，故而附加「適當性
    」之限制而已，可知其適用並不以「不符前四條之規定」為
    要件（最高法院104 年度第3 次刑事庭會議決議參照）。經
    查，本件以下所引用之供述或非供述證據，因檢察官、被告
    林哲軒及被告之選任辯護人已於本院準備程序就證據能力均
    表示沒意見（見本院卷第62至65頁），且迄至言詞辯論終結
    前均未聲明異議，而本院審酌上開供述或非供述等證據資料
    製作時之情況，無不當取供及證明力明顯過低之瑕疵，認以
    之作為證據應屬適當，揆諸前開規定，本院認前揭證據資料
    有證據能力，合先敘明。
貳、認定被告犯罪事實所憑之證據及理由：
　　上揭事實，業據被告於偵查及本院審理時均坦白承認（見10
    8年度偵字第8836號【下稱偵8836卷】第261頁；本院卷第25
    4 至257 頁），並核與證人即共同被告洪威松於警詢及偵查
    中所證述之情節一致（見偵8836卷第10至11頁、第97至100
    頁、第148至149頁），且經證人林耘菲於偵查中證述在卷（
    見偵8836卷第227至232頁），此外，復有扣案如附表編號2
    、3所示手機之微信及摩貝密信通訊畫面翻拍照片（見偵883
    6卷第13至15頁、第169頁、第173至184頁、第193至195頁、
    第221頁）、本案旅館監視器錄影畫面翻拍照片（見108年度
    偵字第9539號卷【下稱偵9539卷】第83頁）、臺北關108年4
    月6日北稽檢移字第1080100007號函暨扣押貨物收據及搜索
    筆錄、新北市政府警察局扣押筆錄、扣押物品目錄表、扣押
    物品收據、查獲現場照片（偵9539卷第39至57頁、第81頁、
    第82頁）附卷可稽，及如附表所示之物扣案為證。而扣案如
    附表編號1所示之物，經送內政部警政署刑事警察局以拉曼
    光譜分析法、氣相層析/質譜分析法及核磁共振分析法鑑定
    ，鑑定結果：送驗證物4包，經檢視均為白色晶體，均呈第
    三級毒品愷他命陽性反應，亦有內政部警政署刑事警察局10
    8年5月21日刑鑑字第1080032763號鑑定書（見偵9539卷第14
    9至150頁）附卷足憑，是認被告上開任意性自白核與事實相
    符，堪以採取。據上，本件事證明確，被告上揭犯行，足可
    認定，應依法論科。
參、論罪部分：
一、按運輸毒品罪之成立，祇須基於運輸毒品之意思，著手於搬
    運輸送行為並已起運離開現場，犯行即屬既遂，不以運抵目
    的地為必要。而走私罪之既遂、未遂，係以私運之管制物品
    已否進入國境為準；如私運管制物品已抵國境，走私行為即
    屬既遂（最高法院101年度台上字第5999號判決意旨參照）
    。又按愷他命為毒品危害防制條例第2條第2項第3款列管之
    第三級毒品，不得非法製造、運輸、販賣及持有，亦係行政
    院依懲治走私條例第2條第3項授權公告之「管制物品管制品
    項及管制方式」第1款第3目所列管制進出口物品。
二、核被告所為，係犯毒品危害防制條例第4條第3項之運輸第三
    級毒品罪及懲治走私條例第2條第1項之私運管制物品進口罪
    。
三、被告為運輸第三級毒品之目的而持有第三級毒品純質淨重20
    公克以上之低度行為，為運輸第三級毒品之高度行為所吸收
    ，不另論罪。
四、再按共同正犯因相互間利用他方之行為，以遂行其犯意之實
    現，本於責任共同之原則，共同正犯應對所參與犯罪之全部
    事實負責，且共同正犯之意思聯絡，原不以數人間直接發生
    者為限，即有間接之聯絡者，亦包括在內（最高法院77年 
    台上字第2135號判例、100 年度台上字第692 、599號判決
    意旨參照）。而據前述，被告既透過蔡哲宇與「阿SAM」、
    洪威松等人達成運輸第三級毒品愷他命及私運管制物品進口
    之犯意聯絡，且以在臺接運毒品之方式，分擔本案犯行，是
    被告與蔡哲宇、「阿SAM」、洪威松等人間，就上開犯行，
    有犯意聯絡及行為分擔，應論以共同正犯。
五、被告以一運輸行為，同時觸犯運輸第三級毒品及私運管制物
    品進口等罪名，為想像競合犯，依刑法第55條之規定，應從
    一重之運輸第三級毒品罪論處。
六、查被告前於104年間，曾因犯持有第三級毒品純質淨重20公
    克以上罪，經原審法院以104年度簡字第1320號判決處有期
    徒刑2月確定，並於104年11月2日易科罰金執行完畢，有本
    院被告前案紀錄表1 份在卷可考，其於前案有期徒刑執行完
    畢後，5 年以內故意再犯本件有期徒刑以上刑之罪，為累犯
    ，本應依法加重其刑。然參酌司法院釋字第775 號解釋之意
    旨，法院就符合累犯要件之被告，仍應以其是否有其特別惡
    性或對刑罰反應力薄弱等事由，依職權本於合目的性之裁量
    ，妥適審酌被告所犯前後數罪間，關於前案之性質（故意或
    過失）、前案徒刑之執行完畢情形（有無入監執行完畢、是
    否易科罰金或易服社會勞動）、再犯之原因、兩罪間之差異
    （是否同一罪質、重罪或輕罪）、主觀犯意所顯現之惡性及
    其反社會性等情，綜合判斷各別被告有無因加重本刑致生所
    受刑罰超過其所應負擔罪責之情形，裁量是否加重最低本刑
    。經查，被告犯前述持有第三級毒品純質淨重20公克以上
　　罪，固與本案被告所犯運輸第三級毒品罪均屬故意犯罪，然
    衡酌被告前案所犯之罪之保護法益、罪質類型，與本案未盡
    相同，而被告前案係經易科罰金執行完畢，與入監執行之機
    構式處遇有別，且刑之執行完畢日距本案犯罪時間已逾3年
    ，兩案間隔期間非短，並非甫經執行完畢即再犯罪，尚難以
    被告曾犯持有第三級毒品純質淨重20公克以上罪之事實，逕
    自推認被告有犯本案運輸第三級毒品罪之特別惡性或有何累
    犯立法意旨之刑罰感應力較薄弱，而有加重其最低本刑之必
    要。揆諸前開司法院釋字第775 號解釋意旨，裁量不予加重
    最低本刑，以符罪刑相當原則及比例原則。
七、又按犯第4 條至第8 條、第10條或第11條之罪，供出毒品來
    源，因而查獲其他正犯或共犯者，減輕或免除其刑；犯毒品
    危害防制條例第4 條至第8 條之罪，於偵查及審判中均自白
    者，減輕其刑，毒品危害防制條例第17條第1 項、第2 項分
    別定有明文。次按所謂自白，係指偵查及審判中均有自白犯
    罪而言，故僅須被告於偵、審中均曾經自白，即得認有該條
    項之適用，不以始終承認為必要（最高法院99年度台上字第
    7665號判決要旨參照）；又該減輕其刑規定，係為鼓勵是類
    犯罪行為人自白、悔過，並期訴訟經濟、節約司法資源而設
    ，一般而言，固須於偵查及審判中皆行自白，始有適用，缺
    一不可。但所謂「自白」，係指被告（或犯罪嫌疑人）承認
    自己全部或主要犯罪事實之謂。其承認犯罪事實之方式，並
    不以出於主動為必要，即經由偵、審機關之推究訊問而被動
    承認，亦屬自白（最高法院100 年度台上字第5082號判決要
    旨參照）。被告迭於偵查及本院審理時，就上揭運輸第三級
    毒品犯行，自白不諱，已如前述，應依毒品危害防制條例第
    17條第2 項規定，減輕其刑。
八、復按毒品危害防制條例第17條第1 項規定：「犯第4 條至第
    8 條、第10條或第11條之罪，供出毒品來源，因而查獲其他
    正犯或共犯者，減輕或免除其刑。」旨在鼓勵毒品下游者具
    體供出其上游供應人，俾進一步擴大查緝績效，揪出其他正
    犯或共犯，以確實防制毒品泛濫或更為擴散。所稱「毒品來
    源」，係指被告原持有供己犯同條項所列之罪之毒品源自何
    人之謂。而所謂「供出毒品來源，因而查獲」，係指被告詳
    實供出毒品來源之具體事證，因而使有偵查（或調查）犯罪
    職權之公務員知悉而對之發動偵查（或調查），並因而查獲
    者而言（最高法院103 年度台上字第1382號、103 年度台上
     字第2000號判決意旨參照）。經查，被告於偵查中供稱：
    案發當日用摩貝密信聯絡伊，要伊去拿愷他命之人為蔡哲宇
    等語（見偵8836卷第260至261頁），檢察官據以偵查後亦認
    蔡哲宇涉有毒品危害防制條例第4條第3項之運輸第三級毒品
    罪
　　嫌，而簽分偵辦，且於本案起訴書中認定蔡哲宇與被告、洪
    威松等人為共同正犯，亦有檢察官簽呈、起訴書在卷可憑（
    見偵9539卷第151至156頁），是被告既供出其所運輸之第三
    級毒品來自蔡哲宇並因而被查獲，應依毒品危害防制條例第
    17條第1 項之規定遞減輕其刑。
九、檢察官起訴書證據並所犯法條欄雖漏未記載私運管制物品進
    口罪，然於起訴書犯罪事實欄已敘及此部分事實，且為起訴
    效力所及，本院並已告知罪名，自得併予審究，附此敘明。
肆、撤銷改判之理由：
一、原審以被告犯共同運輸第三級毒品罪，罪證明確，予以論罪
    科刑，固非無見。惟查，本件被告供出其所運輸之第三級毒
    品來自蔡哲宇，蔡哲宇並因而被查獲，合於毒品危害防制條
    例第17條第1 項所定之要件，詳如前述，是就被告所犯運輸
    第三級毒品犯行，應依該規定減輕其刑，而原審未予適用上
    開規定減輕其刑，尚有未合。
二、被告上訴指摘原判決未適用毒品危害防制條例第17條第1 項
    規定部分，應有違誤，尚屬有理由，至被告上訴意旨固復指
    以：被告因罹患高血壓、糖尿病及腎結石等疾病，長期就醫
    ，而蔡哲宇係被告友人，平常對被告甚為同情，被告因債信
    問題無法購車，蔡哲宇還請其女友出借名義讓被告購車代步
    ，是其2人實有一定交情，被告當時不知道要去拿的毒品重
    量有多少，僅係因情誼答應，並無獲取任何利益，請法院審
    酌客觀情形，依刑法第59條之規定遞減其刑。又被告之犯罪
    動機僅係受友人所託，而被告家境及生活狀況普通、身體因
    疾病不佳，且被告僅有高中肄業學歷，智識程度不高，本案
    毒品已被查扣，是被告之行為實無任何危害，被告偵查中已
    將所做所為據實陳述，犯後態度良好，請法院從輕量刑，原
    審對被告科以重刑，顯有失公允等語。惟查，原判決既於量
    刑時，已依刑法第57條規定說明係審酌愷他命具有成癮性、
    濫用性，足以導致腦部永久損害、記憶力及智力衰退、呼吸
    及心臟機能受損，並可能造成高血壓、心律不整、精神錯亂
    、慢性間質性膀胱炎及腎功能不全等症狀，而經列管為第三
    級毒品，詎被告竟無視愷他命對社會治安及國人身心健康之
    負面影響，接受蔡哲宇指示，以在臺接運之方式，遂行跨國
    走私運輸愷他命之犯行，且所運輸之愷他命淨重高達988.89
    公克，純質淨重高達761.44公克，犯罪情節實屬重大；又被
    告曾因持有第三級毒品純質淨重20公克以上經判罪科刑，素
    行不佳，本應予以嚴懲，惟酌以被告僅分擔在臺接運毒品之
    行為，不法參與程度相對較低，又終能於偵查程序後階段及
    原審中坦認主要犯罪事實之犯後態度，且查無事證足認被告
    因本案犯行獲得任何不法利益，兼衡被告之犯罪動機、目的
    、智識程度、職業、收入、家庭及須扶養人口等生活狀況等
    項情狀，而量處如原判決主文第2項所示之刑，既未逾越法
    定刑度，又未濫用自由裁量之權限，原判決之量刑並無何不
    當而構成應撤銷之事由可言。再按刑法第59條之酌量減輕其
    刑，必須犯罪另有特殊之原因與環境等，在客觀上足以引起
    一般同情，認為即予宣告法定最低度刑期猶嫌過重者，始有
    其適用。至行為人犯罪之動機、目的、犯罪之手段、犯罪後
    所生之損害、犯罪後之態度、犯罪行為人之生活狀況、品行
    、智識程度等，僅屬得於法定刑內審酌量刑之事項，非酌量
    減輕之理由。查本案運輸第三級毒品罪法定最低刑度係有期
    徒刑7 年，非唯遠較運輸第一級毒品罪之法定最低本刑無期
    徒刑為輕，且不及無期徒刑減輕後刑度之半（刑法第65條第
    2 項：無期徒刑減輕者，為20年以下15年以上有期徒刑），
    而被告本案運輸第三級毒品犯行，並經本院適用毒品危害防
    制條例第17條第1項、第2 項規定減輕其刑，且被告本件所
    犯之運輸第三級毒品罪，又別無何因不得已而為之之情由，
    況被告無視於政府反毒政策，明知第三級毒品足以殘害人之
    身體健康，竟共同運輸如附表編號1所示愷他命入境，危害
    社會治安及國民健康甚深，且本院業詳為審酌一切情狀而為
    量刑，如後述，復衡以本案被告犯罪情節，實難據認被告於
    犯本案時有何特殊之原因或環境等，在客觀上足以引起一般
    同情之處，自不得邀刑法第59條規定減輕其刑。至於被告犯
    罪動機、所生損害、犯後態度之因素等情狀，僅可為法定刑
    內從輕科刑之標準，不得據為刑法第59條酌量減輕之理由。
    原判決經審酌被告本件犯罪情節，而認無刑法第59條規定之
    適用（見原判決第11頁），難謂有何違法不當，稽此，被告
    前揭上訴意旨所指各節，均無足採取。
三、據上，被告上訴意旨所指原審判決量刑過重，且未適用刑法
    第59條規定等節，雖均無理由，然原判決關於被告部分既有
    上開可議之處，即無可維持，應由本院將原判決關於被告部
    分予以撤銷改判。爰審酌被告明知第三級毒品愷他命對於人
    體健康戕害甚巨，竟為本件運輸第三級毒品犯行，戕害國民
    身心健康，影響社會秩序、善良風俗，所為非是，及被告犯
    罪動機、目的、手段、所生損害、參與犯罪之情節，兼衡被
    告高中肄業之智識程度、案發時在家裏工廠幫忙，收入約新
    臺幣2萬元，與父母、弟妹同住，無人需待其扶養，本身罹
    患高血壓、糖尿病、高血脂等疾病之生活狀況（見原審卷第
    150頁；本院卷第135至185頁診斷證明書、病歷資料）、素
    行，及被告於偵查、本院審理時坦承犯行，尚有悔意之犯後
    態度等一切情狀，量處如主文第2項所示之刑。
伍、沒收部分：
一、扣案如附表編號1 所示之物，係被告為本件運輸第三級毒品
    犯行遭查獲之第三級毒品，而盛裝上開毒品之包裝袋4只，
    因其上附有毒品無從析離，性質上均屬違禁物，不問屬於犯
    罪行為人與否，均應依刑法第38條第1 項規定宣告沒收，至
    鑑驗用罄之第三級毒品，因已滅失，自毋庸再予宣告沒收。
二、扣案如附表編號2、3所示之手機，分別係洪威松、被告所有
    ，且為供洪威松、被告犯本件運輸第三級毒品罪所用之物，
    業據洪威松、被告於原審審理時供承在卷（見原審卷第143 
    頁），均應依毒品危害防制條例第19條第1 項規定，宣告沒
    收。
三、至扣案證人林耘菲所有之手機（即原審卷第61頁扣押物品清
    單編號3所示），卷內查無證據證明與本案有關，尚乏沒收
    之依據，爰不予宣告沒收。
據上論斷，應依刑事訴訟法第369 條第1 項前段、第364 條、第
299 條第1 項前段，毒品危害防制條例第4條第3項、第17條第1
項、第2項、第19條第1項，懲治走私條例第2條第1項，刑法第11
條、第28條、第55條、第38條第1項，判決如主文。
本案經檢察官盧慧珊提起公訴，檢察官楊淑芬到庭執行職務。
中　　華　　民　　國　　109 　年　　3 　　月　　17　　日
                  刑事第十九庭審判長法  官  曾淑華
                                    法  官  陳文貴
                                    法  官  王美玲
以上正本證明與原本無異。
如不服本判決，應於收受送達後20日內向本院提出上訴書狀，其
未敘述上訴之理由者並得於提起上訴後20日內向本院補提理由書
（均須按他造當事人之人數附繕本）「切勿逕送上級法院」。
                                    書記官  李逸翔
中　　華　　民　　國　　109 　年　　3 　　月　　17　　日
附錄：本案論罪科刑法條全文
毒品危害防制條例第4條
製造、運輸、販賣第一級毒品者，處死刑或無期徒刑；處無期徒
刑者，得併科新臺幣 2 千萬元以下罰金。
製造、運輸、販賣第二級毒品者，處無期徒刑或 7 年以上有期
徒刑，得併科新臺幣 1 千萬元以下罰金。
製造、運輸、販賣第三級毒品者，處 7 年以上有期徒刑，得併
科新臺幣 7 百萬元以下罰金。
製造、運輸、販賣第四級毒品者，處 5 年以上 12 年以下有期
徒刑，得併科新臺幣 3 百萬元以下罰金。
製造、運輸、販賣專供製造或施用毒品之器具者，處 1 年以上
7 年以下有期徒刑，得併科新臺幣 1 百萬元以下罰金。
前五項之未遂犯罰之。
懲治走私條例第2條
私運管制物品進口、出口者，處 7 年以下有期徒刑，得併科新
臺幣 3 百萬元以下罰金。
前項之未遂犯罰之。
第 1 項之管制物品，由行政院依下列各款規定公告其管制品項
及管制方式：
一、為防止犯罪必要，禁止易供或常供犯罪使用之特定器物進口
    、出口。
二、為維護金融秩序或交易安全必要，禁止偽造、變造之各種貨
    幣及有價證券進口、出口。
三、為維護國民健康必要，禁止、限制特定物品或來自特定地區
    之物品進口。
四、為維護國內農業產業發展必要，禁止、限制來自特定地區或
    一定數額以上之動植物及其產製品進口。
五、為遵守條約協定、履行國際義務必要，禁止、限制一定物品
    之進口、出口。
　
附表：
┌──┬─────────┬─────────────┐
│編號│  物品名稱        │數量                      │
├──┼─────────┼─────────────┤
│1   │含有第三級毒品愷他│肆包（總淨重玖捌捌點捌玖公│
│    │命成分之白色晶體（│克，總純質淨重柒陸壹點肆肆│
│    │含包裝袋肆只）    │公克，總驗餘淨重玖捌捌點伍│
│    │                  │伍公克）                  │
├──┼─────────┼─────────────┤
│2   │洪威松所有之HUAWEI│壹具                      │
│    │廠牌藍色雙卡手機  │                          │
├──┼─────────┼─────────────┤
│3   │林哲軒所有之蘋果廠│壹具（內含門號○九○六二三│
│    │牌IPHONE 7型號金色│四二六八號SIM卡壹枚）     │
│    │手機              │                          │
└──┴─────────┴─────────────┘